【裁判字號】    97,交抗,1007
【裁判日期】    970821
【裁判案由】    違反道路交通管理處罰條例
【裁判全文】
臺灣高等法院交通事件裁定            97年度交抗字第1007號
抗  告  人
即受處分人  甲○○
上列抗告人即受處分人因違反道路交通管理處罰條例案件，不服
臺灣板橋地方法院，中華民國97年6月20日所為裁定（97年度交
聲字第1542號），提起抗告，本院裁定如下：
    主  文
抗告駁回。
    理  由
一、原裁定意旨略以：抗告人即受處分人甲○○於民國（下同）
    97年4月15日下午1時25分許，騎乘車號865-BFQ號重型機車
    ，在臺北市○○○路○段處，經雷達測速其車速為每小時73
    公里後經警逕行舉發之事實，有臺北市政府警察局舉發違反
    道路交通管理事件通知單、測速採證照片在卷可稽。查本件
    違規地點前方之臺北市○○○路○段往北明顯處明確設有「
    速限50公里」，及「常有測速照相，請依速限行駛」之警語
    標誌牌面，且本件使用之移動式雷達測速器材具有高度準確
    性，其所測得採證之速度值具有公信力，業據臺北市政府警
    察局士林分局97年5月27日北市警士分交字第09731347600號
    函及所附「環三段警告標誌牌面」照相影本在卷可稽。且依
    抗告人於異議狀中稱，速限警語標誌牌至測速拍照地點之距
    離為500公尺等語，亦已符合道路交通管理處罰條例第7條之
    2第3項所稱在一般道路須至少於100公尺前，應明顯標示有
    以科學儀器取得證據之告示牌之規定。又，本件抗告人係考
    領有合格駕駛執照之駕駛人（見卷附證號查詢機車駕駛人資
    料），對於道路交通安全規則第93條第1項第1款速限規定自
    難諉為不知，抗告人即應依規定速限行駛，不因有無測速警
    示標誌而有異。則抗告人以依伊提出照片中的警語標誌牌
    ，會讓機車騎士認為是該處後方之照相桿，而非葫蘆國小路
    段之警語標誌牌云云，尚難據為免責之事由。從而，原處分
    機關依據道路交通管理處罰條例第40條、第63條第1項第1款
    及違反道路交通管理事件統一裁罰基準表之規定，裁處罰鍰
    新台幣（下同）1,400元，並記違規點數1點，於法並無違誤
    ，量罰亦甚妥適，應予維持，本件異議為無理由，應予駁回
    等語。
二、抗告意旨略以：交通警察在採證時有問題，平面道路100公
    尺前應設立警告標誌，高速公路應300公尺前設立，為何抗
    告人的情形是500公尺。倘若如此，是否以後羅斯福路或環
    河路都只要設立1個警告標誌就好？但實際上羅斯福路上有
    好幾個固定測速照相。而本件實際上是距離500公尺遠，顯
    係是員警惡意投機云云。
三、經查：
（一）按行車速度，依速限標誌或標線之規定，無速限標誌或標
      線者，行車時速不得超過50公里。但在未劃設車道線、行
      車分向線或分向限制線之道路，或設有快慢車道分隔線之
      慢車道，時速不得超過40公里，道路交通安全規則第93條
      第1項第1款定有明文。次按汽車駕駛人，行車速度，超過
      規定之最高時速，或低於規定之最低時速者，處1,200元
      以上2,400元以下罰鍰；又汽車駕駛人有第40條情形者，
      除依原條款處罰鍰外，並予記違規點數1點，道路交通管
      理處罰條例第40條、第63條第1項第1款分別定有明文。又
      道路交通管理處罰條例所稱之「汽車」，依道路交通管理
      處罰條例第3條第8款之規定，包括「機器腳踏車（機車）
      」在內。再同條例第7條之2第3項規定：「對於行車速度
      超過規定之最高速限或低於規定之最低速限之違規行為，
      採用固定或非固定式科學儀器取得證據資料證明者，於一
      般道路須至少於100公尺，於高速公路、快速公路須至少
      於300公尺前，明顯標示之」。
（二）查抗告人不否認其騎乘車號865-BFQ號重型機車，於上揭
      時、地有超速之違規行為，經警以採證照片方式逕行舉發
      ，並有臺北市政府警察局舉發違反道路交通管理事件北市
      警交大字第AC0000000號通知單影本、測速採證照片影本
      、台北市交通事件裁決所北市裁二字第裁22-AC0000000號
      違反道路交通管理事件裁決書影本、臺北市政府警察局士
      林分局97年5月27日北市警士分交字第09731347600號函及
      所附「環三段警告標誌牌面」照相影本在卷可稽，是抗告
      人超速之違規行為至堪認定。
（三）被告因速限警語標誌牌與測速拍照地點相距500公尺遠，
      而以交通警察採證上有違法置辯，惟依照上開道路交通管
      理處罰條例第7條之2第3項之規定，本件確有符合「在一
      般道路100公尺前，明顯標示」之要求，且參照該規定之
      立法意旨，測速警示標誌之設置係為預促駕駛人注意減速
      ，避免因速限或警示標誌距離舉發地點過短，使駕駛人反
      應不及而無從依速限行駛所而設，以期駕駛人在避免受罰
      之心理下，達到依行車速限駕駛進而維護行車安全之最大
      效益，況道路交通管理處罰條例之規定，係基於社會大眾
      用路安全及避免發生事故等目的而訂定，駕駛人駕駛車輛
      即應遵守各該規定以保障自身及他人交通安全，是警告標
      示之設置，其作用僅在事前再次提醒駕駛人注意行車速限
      ，故縱令舉發機關未設警告標誌或所設置警告標誌之位置
      未在法定之距離內，抗告人超速行駛之違規行為仍應受罰
      ，抗告人上開所辯，尚難據為免責之事由。
（四）綜上，原審因以原處分機關依道路交通管理處罰條例第40
      條、第63條第1項第1款及違反道路交通管理事件統一裁罰
      基準表之規定，裁處受處分人1,400元罰鍰，並記違規點
      數1點，於法有據，而駁回異議。核其認事用法，均無違
      誤。抗告人抗告意旨所陳，於法無據，其任意指摘原裁定
      不當，求予撤銷改判，為無理由，應予駁回。
四、據上論結，應依道路交通管理處罰條例第89條，道路交通事
    件處理辦法第26條、刑事訴訟法第412條，裁定如主文。
中    華    民    國    97    年    8     月    21    日
                  刑事第二十庭審判長法  官  楊貴雄
                                    法  官  林立華
                                    法  官  林銓正
以上正本證明與原本無異。
不得再抗告。
                                    書記官  陳玲憶
中    華    民    國    97    年    8     月    21    日


司法院資訊處製作；財團法人民間司法改革基金會備份。
